臺北高等行政法院判決
　　　　　　　　　　　　　　　　　　　 96年度訴字第740號
　　　　　　　　　　　　　　　.
原　　　告　京華城股份有限公司
代　表　人　甲○○
　　　　　　　　　　　　　送達.
被　　　告　臺北市稅捐稽徵處
代　表　人　丙○○處長）住同.
訴訟代理人　丁○○
　　　　　　戊○○
上列當事人間因房屋稅事件，原告不服臺北市政府中華民國95年
12月20日府訴字第09585010800 號訴願決定，提起行政訴訟。本
院判決如下：
　　主  文
原告之訴駁回。
訴訟費用由原告負擔。
　　事  實
一、事實概要：緣原告就其所有臺北市○○區○○路4 段138 號
    6 樓（房屋面積中有89.1平方公尺部分）、11樓（會議中心
    使用面積333.3 平方公尺部分）房屋現已非供營業使用為由
    ，於民國（下同）95年7 月17日向被告申請該等房屋面積按
    非住家非營業用稅率課徵房屋稅，經被告以95年7 月18日北
    市稽松山乙字第09560799300 號函復核准原告系爭6 樓房屋
    面積89.1平方公尺部分，自95年7 月起至8 月止依其實際使
    用情形按非住家非營業用稅率課徵房屋稅，惟11樓房屋仍維
    持按營業用稅率課徵房屋稅。原告對系爭房屋11樓會議中心
    使用面積按營業用稅率課徵房屋稅之核定不服，於95年8 月
    21日以更正為由向被告聲明不服，被告未逕送訴願機關作成
    決定，而先以95年8 月30日北市稽松山乙字第09560982900
    號函復系爭房屋11樓會議中心為員工訓練及外聘講師課程使
    用，仍維持原核定。原告仍表不服，提起訴願，遭決定駁回
    ，遂提起本件行政訴訟。
二、兩造聲明：
  (一)原告未於言詞辯論期日到庭，惟據其起訴狀所載聲明如下：
    1.訴願決定及原處分均撤銷。
    2.訴訟費用由被告負擔。
  (二)被告聲明：
    1.駁回原告之訴。
    2.訴訟費用由原告負擔。
三、兩造之爭點：
　(一)原告主張之理由：
    1.按房屋稅條例第5 條第1 項第3 款規定及另財政部88年8
      月10日台財稅第881932458 號函釋：「本部66年5 月10日
      台財稅第33052 號函示，原供營業用房屋，已停業但未依
      法申請歇業註銷登記，亦未依房屋稅條例第7 條規定申報
      房屋變更使用前，按營業用稅率課徵房屋稅。本案○君所
      有座落。．．．原供營業使用之房屋，於停業登記後，納
      稅義務人未依上揭房屋稅條例規定申報房屋變更使用，稽
      徵機關無法查明其使用情形，依本部上揭66年函釋，按營
      業用稅率課徵房屋稅，尚無不合。惟為顧及當事人權益，
      倘納稅義務人能提供確切證明或經查得事實，其使用情形
      業已變更者，應准按實際使用情形，追溯依同條例第5 條
      規定稅率核課房屋稅。」。申言之，房屋實際非供營業使
      用者，即應依非營業用稅率課徵，與該房屋使用執照所載
      用途為何無關。
    2.本案原告所有系爭房屋之11樓有文化會館之設立，除供員
      工教育訓練及外聘講師課程使用外，並自93年起定期供員
      工社團使用，前揭使用方式均與營利無直接必然關聯，且
      該會議中心入口係獨立管制，平時大多上鎖關閉，與商場
      營業顯可分離，而依照財政部75年10月1 日台財稅第7528
      508 號函釋：「營利事業使用之員工專用宿舍及其附設員
      工餐廳，與其他部分房屋使用情形有明確界限劃分者，准
      按住家用稅率課徵房屋稅。」，被告以一般營業稅率對該
      會議中心課徵房屋稅，顯有不當。
    3.綜上說明及相關憑證，足徵被告對原告所有系爭房屋所課
      徵之房屋稅確有可商酌之處。而雖經原告提出復查要求並
      陳明上述情況，被告就系爭房屋始終未曾派員實地調查使
      用情形，依據財政部88年8 月10日台財稅第881932458 號
      函釋按系爭房屋各樓層實際使用情形改課房屋稅，顯未對
      就原告有利之事實加以審酌，實有未合。
  (二)被告主張之理由：
    1.卷查原告以其所有11樓房屋作為員工訓練及外聘講師課程
      使用為由，向被告申請系爭房屋會議中心按非住家非營業
      用稅率課徵房屋稅，按改制前行政法院57年判字第431 號
      判例：「所謂營業，應不以門市交易為限，營利事業內部
      之工作，亦不能謂非營業之行為。本件房屋第2 層及第3
      層不問係作該公司董監事辦公室、會議室或職員辦公處所
      ，均屬供營業使用。縱令其中有部分係作廚房廁所等使用
      ，甚或有人住宿，但既與營業處所連在一處，被告官署對
      之均按營業用捐率課徵房捐（編者註：目前係課徵房屋稅
      ），尚非無據。」，該會議中心作為開會或員工內部訓練
      使用，均係為整體經營效能之提升，為營利事業內部之工
      作場所，屬供營業使用，被告依房屋稅條例第5 條規定，
      於95年7 月18日以北市稽松山乙字第09560799300 號核定
      仍按營業用稅率課徵房屋稅，並於95年8 月30日以北市稽
      松山乙字第09560982900 號維持原核定，洵屬有據。
    2.原告主張依財政部88年8 月10日台財稅第881932458 號函
      釋，房屋實際非供營業使用者，即應依非營業用稅率課徵
      ，且系爭房屋除供員工訓練及外聘講師課程使用外，並自
      93年起定期供員工社團使用，與營業無直接必然關聯，並
      與商場營業顯可分離，依財政部75年10月1 日台財稅第75
      28508 號函釋，應免予適用營業用稅率云云。按一般經驗
      法則，會議中心顧名思義為供內部開會及出租供會議場所
      使用，此亦有原告網站會議中心場地租借網頁可證，其供
      員工社團使用係為其附屬的功能，尚難執為非作營業使用
      之依據。按財政部75年10月1 日台財稅第7528508 號函釋
      意旨：「營利事業使用之員工專用宿舍及其附設員工餐廳
      ，與其他部分房屋使用情形有明確界線劃分者，准按住家
      用稅率課徵房屋稅。」因營利事業之員工宿舍純供住宅使
      用，與房屋稅條例所稱住家用房屋規定意涵相符，乃准按
      住家用稅率課徵房屋稅，並非所有與門市交易場所區域可
      明確劃分，均得免予按營業用稅率課徵房屋稅。又財政部
      88年8 月10日台財稅第881932458 號函釋，係指原供營業
      用房屋於停業登記後未申報變更使用如確證明已變更使用
      者得變更課稅，與本案原告仍正常營運之情形有別，是原
      告前述主張，顯係誤解法令，應無足採。
    3.另關於系爭房屋11樓之會議中心是否與原告營業場所明確
      劃分，經被告派員於96年9 月19日現場勘查結果，系爭建
      物係採一圓形環狀設計，會議中心位於第11層樓，同一樓
      層尚有禪日本料理、VITA義式、燒肉屋、鳥台北、雅悅會
      館等餐廳及宴會廳，12樓有勞瑞斯牛肋排餐廳、夢饗家、
      茶芳樓、波斯帝國等餐廳及PUB ，是該會議中心顯與原告
      營業處所相連且無明確之區隔，況該會議中心並供作記者
      會、商品發表、課程舉辦等場地租借服務，尚難認定其非
      供營業使用。從而，被告核定系爭房屋會議中心之房屋稅
      仍按營業用稅率課徵，訴願決定予以駁回，亦無違誤。
　　理  由
一、原告經合法通知，未於言詞辯論期日到場，核無行政訴訟法
    第218條準用民事訴訟法第386條各款所列之情事，爰依被告
    之聲請，由其一造辯論而為判決。
二、按房屋稅條例第5 條規定：「房屋稅依房屋現值，按左列稅
    率課徵之：一、住家用房屋最低不得少於其房屋現值百分之
    1.2 ，最高不得超過百分之2 。但自住房屋為其房屋現值百
    分之1.2 。二、非住家用房屋，其為營業用者，最低不得少
    於其房屋現值百分之3 ，最高不得超過百分之5 。其為私人
    醫院、診所、自由職業事務所及人民團體等非營業用者，最
    低不得少於其房屋現值百分之1.5 ，最高不得超過百分之2.
    5 。房屋同時作住家及非住家用者，應以實際使用面積，分
    別按住家用或非住家用稅率，課徵房屋稅。但非住家用者，
    課稅面積最低不得少於全部面積6 分之1 。」；第7 條規定
    ：「納稅義務人應於房屋建造完成之日起30日內檢附有關文
    件，向當地主管稽徵機關申報房屋稅籍有關事項及使用情形
    ；其有增建、改建、變更使用或移轉、承典時，亦同。」。
    次按臺北市房屋稅徵收自治條例第4 條第1 項規定：「本市
    房屋稅依房屋現值，按下列稅率課徵之：一、住家用房屋，
    百分之1.2 。二、非住家用房屋，其為營業用者，百分之3
    。其為私人醫院、診所、自由職業事務所、幼稚園、托兒所
    、兒童托育中心、補習班、人民團體及其他性質可認定為非
    供營業用者，百分之2 。三、房屋同時作住家及非住家用者
    ，應以實際使用面積，分別按住家用或非住家用稅率，課徵
    房屋稅。但非住家用者，課稅面積最低不得少於全部面積6
    分之1 。」。再按改制前行政法院57年度判字第431 號判例
    ：「所謂營業，應不以門市交易為限，營利事業內部之工作
    ，亦不能謂非營業之行為。本件房屋第2 層及第3 層不問係
    作該公司董監事辦公室、會議室或職員辦公處所，均屬供營
    業使用。縱令其中有部分係作廚房廁所等使用，甚或有人住
    宿，但既與營業處所連在一處，被告官署對之均按營業用捐
    率課徵房捐（目前係課徵房屋稅），尚非無據。」。又按財
    政部75年10月1 日臺財稅第7528508 號函釋：「營利事業使
    用之員工專用宿舍及其附設員工餐廳，與其他部分房屋使用
    情形有明確界線劃分者，准按住家用稅率課徵房屋稅。」，
    核屬財政部基於主管權責，就房屋用途之認定所為之解釋，
    於法律無違，自得予以援用。
三、本件事實概要已如前述，有相關卷證可稽，堪予認定。原告
    不服，循序提起行政訴訟，主張：依財政部88年8 月10日台
    財稅第881932458 號函釋，房屋實際非供營業使用者，即應
    依非營業用稅率課徵，且系爭房屋除供員工訓練及外聘講師
    課程使用外，並自93年起定期供員工社團使用，與營業無直
    接必然關聯，又該會議中心區域入口設有門鎖獨立管制，非
    供消費者任意使用，與商場營業顯可分離，依財政部75年1
    0 月1 日台財稅第7528508 號函釋，應免予適用營業用稅率
    云云。
四、經查：
  (一)本件主要爭點即為系爭11樓房屋中之會議中心是否屬於營業
    使用？經查，原告固主張，該會議中心係提供員工訓練及外
    聘講師課程使用，並自93年起定期供員工社團使用，惟查，
    系爭11樓房屋之會議中心亦同時供人租借營利，此有京華城
    網頁列印資料附於原處分卷附件7 可憑，該廣告網頁尚登載
    「正式的會議場所，佔地78坪，可容納70-120人。配備投影
    設備、為聽器材、展示櫥窗、適合記者會、商品發表、課程
    舉辦等活動」等廣告用語。足認系爭11樓房屋之會議中心係
    供營業之用。
  (二)至原告主張系爭房屋與營業場所有明確區分，依財政部75年
    10月1 日臺財稅第7528508 號函釋意旨，應可免按營業用稅
    率課徵房屋稅一節。經查，系爭建物係採一圓形環狀設計，
    會議中心位於第11層樓，同一樓層尚毗鄰禪日本料理、VITA
    義式、燒肉屋、鳥台北、雅悅會館等餐廳及宴會廳，顯與原
    告營業處所相連且無明確之區隔，此經被告派員於96年9 月
    19日現場勘查結果，攝有照片16張附於本院卷第43、44頁可
    憑。足認系爭會議中心與財政部75年10月1 日臺財稅第7528
    508 號函釋指明必需有明確界線劃之要件未符。況該會議中
    心並12樓同時供人租借營利，為營業之用，已詳述於前，原
    告主張自無可採。
五、綜上，系爭11樓會議中心經原告作為供人租借營利之用，自
    屬營業使用，自應按營業用稅率課徵課徵房屋稅，則被告否
    准原告申請改按非住宅非營業用稅率核課，自無違誤。訴願
    決定予以駁回，亦無不當。原告訴請撤銷原處分與訴願決定
    ，為無理由，應予駁回。
據上論結，本件原告之訴為無理由，爰依行政訴訟法第98條第1
項前段、第218 條，民事訴訟法第385 條第1 項前段，判決如主
文。
中　　華　　民　　國　　96　　年　  11　　月　 15  　 日
                         第四庭審判長法  官　陳  國  成
                                   　法  官　陳　忠  行
                                     法  官　李　玉　卿
上為正本係照原本作成。
如不服本判決，應於送達後20日內，向本院提出上訴狀並表明上
訴理由，如於本判決宣示後送達前提起上訴者，應於判決送達後
20日內補提上訴理由書（須按他造人數附繕本）。
中　　華　　民　　國　　96　  年　  11　  月　 15　   日
                                     書記官  楊  怡  芳
